【裁判字號】    95,上訴,1619
【裁判日期】    950919
【裁判案由】    偽造文書等
【裁判全文】
臺灣高等法院高雄分院刑事判決        95年度上訴字第1619號
上  訴  人  臺灣高雄地方法院檢察署檢察官
上  訴  人
即  被  告  戊    ○ （原名蔡政雄）
                     （現在高雄監獄執行中）
上列上訴人因被告偽造文書等案件，不服臺灣高雄地方法院95年
度訴字第721 號中華民國95年6 月30日第一審判決（起訴案號：
臺灣高雄地方法院檢察署95年度偵字第500 號），提起上訴，本
院判決如下：
    主  文
上訴駁回。
    理  由
一、公訴意旨略以：被告戊○基於偽造文書及詐欺之概括犯意︰
    於下列時地為犯罪行為(1)自民國92年8 月1 日起迄93年10月
    20日止，未經其弟丁○○之同意，持丁○○之身分證，向高
    雄市政府申請設立登記「敦鄰園有限公司」，再填具信用卡
    或現金卡之申請書分別向土地銀行、合作金庫銀行、中國信
    託商業銀行、台新銀行、大眾銀行、板信銀行、玉山銀行、
    富邦銀行、日盛銀行申請信用卡及現金卡共11張後，連續持
    前開之信用卡及現金卡，利用自動櫃員提款機預借現金或向
    不知情之特約商店訛稱伊係丁○○本人，而以刷卡方式購買
    商品，並在簽帳單上偽造「丁○○」之署名，持向各特約商
    店行使，致使店員陷於錯誤，將其購買之財物交付被告戊○
    ，足生損害於土地銀行、合作金庫銀行、中國信託商業銀行
    、台新銀行、大眾銀行、板信銀行、玉山銀行、富邦銀行、
    日盛銀行、丁○○及特約商店（各次盜刷之現金卡及信用卡
    卡號、行為時間、特約商店、盜刷金額、交易是否成功等，
    詳如原起訴書附表所示）。(2)復承前開犯意，於93年7 月間
    ，透過跳蚤雜誌與一姓名年籍不詳之偽造集團成員取得聯繫
    ，且與該偽造集團之成員共同基於偽造特種文書之犯意聯絡
    ，由被告提供其照片，並以新台幣（下同）5 萬元之代價，
    委託該偽造集團在不詳時、地偽造「乙○○」之身分證。同
    年8 月5 日，被告持上開偽造之身分證前往高雄市三民區○
    ○○路287 號「城市蘇活電腦公司」，以2 萬7846元之代價
    向甲○○購買ADSL電腦數位組合，並在遠東銀行分期付款申
    請書、中華電信ADSL租用及異動申請書（固接制專用）上偽
    簽「乙○○」之署名，得手後，被告戊○旋即在某跳蚤市場
    將該電腦設備以1,500 元代價出售，所得贓款供己花用殆盡
    。(3)又於不詳時、地委由不知情之人偽刻「乙○○」之印章
    ，再於93年8 月10日，持前揭偽造「乙○○」之身分證及印
    章，至合作金庫辦理開設帳號0000000000000 號帳戶，並申
    請卡號︰000000000000000 號之信用卡，先後於93年8 月25
    日及同年9 月6 日，以自動提款機共預借現金17,000元得逞
    並花用殆盡。(4)同年9 月29日，被告另持「乙○○」之身分
    證，前往位於台中市崇德與進化北路口之台朔汽車經銷商，
    辦理台新銀行貸款73萬元，購買車牌號碼0406─ZK號自用小
    客車乙輛後，旋即於同年10月4 日，持前開偽造之「乙○○
    」身分證前往不知情之丙○○所經營位於高雄縣大寮鄉○○
    ○路508 號1 樓之「永全當舖」，以20萬元之代價典當該自
    用小客車，足生損害於遠東銀行、台朔汽車經銷商、台新銀
    行、丙○○及乙○○。(5)同年11月8 日12時30分許，被告又
    持前開偽造「乙○○」之身分證及印章，前往高雄市○○區
    ○○路675 號合作金庫灣內分行辦理開設帳戶及申請信用卡
    時，為銀行行員蔡禮臣察覺有異，報警當場查獲，並在其所
    使用之車號OGH-963 號機車之置物箱內查扣前開「乙○○」
    之帳號︰0000000000000 號存摺乙本、偽造「乙○○」之印
    章1 枚、信用卡卡號︰0000-0000-0000000 號1 張，並在戊
    ○位於高雄市○○區○○路366 號住處內，查獲戊○冒用「
    丁○○」名義所申請之土地銀行、合作金庫各1 本、土地銀
    行金融卡2 張、中國信託銀行金融卡2 張、玉山銀行現金卡
    、板信銀行現金卡、大眾銀行現金卡、日盛銀行金融卡、台
    新銀行金融卡、富邦銀銀行金融卡、合作金庫銀行金融卡、
    中國信託銀行信用卡各1 張。詎被告為逃避警方查緝及脫免
    刑責，竟以「丁○○」之名義應訊，並在受訊問人欄位下偽
    簽「丁○○」之署名並按捺指印（各2 枚），因認被告戊○
    涉有刑法第216 條、第210 條、第212 之行使偽造私文書、
    行使偽造特種文書罪、同法第217 條偽造印章、署押罪、同
    法第339 條第1 項之詐欺取財等罪嫌。
二、按案件曾經判決確定者，應為免訴判決之原則，於實質上一
    罪或裁判上一罪，均有其適用。又修正前刑法第56條連續犯
    係屬裁判上之一罪，其一部分犯罪事實曾經判決確定者，其
    效力當然及於全部，故檢察官復將其他部分重行起訴，應諭
    知免訴之判決，此有最高法院49年台非字第20號判例可資參
    照。
三、前案部分：經查被告戊○前於92年2 月20日（起訴書誤載92
    年1 月間）17時許，在臺北縣中和市「南勢角捷運站」附近
    ，拾得張永貴所有身分證1 張【該身分證係於92年2 月20日
    17時前之某時，在不詳地點遺失】後，即意圖為自己不法之
    所有，將之據為己有。之後被告因偶然機會在某跳蚤雜誌上
    閱得販賣偽鈔之廣告，另意圖供行使之用，思以偽鈔充作真
    鈔，購買物品，經由聯繫後，旋於92年3 月中旬某日，在臺
    北縣三重市○○路○ 段、重陽路口之咖啡店，以新臺幣（下
    同）10萬元之真鈔，向姓名年籍均不詳、綽號『小仔』之成
    年男子購得面額均為1 千元之偽鈔550 張（起訴書誤載購入
    542 張），由於其中8 張偽鈔存有瑕疵，乃於購入後將之丟
    棄，僅留存如附表所示之偽鈔542 張，伺機作為購買物品之
    用而收集之。嗣戊○於閱覽汽車雜誌後，復基於行使偽造通
    用紙幣之犯意、行使偽造私文書及使公務員登載不實之概括
    犯意，於92年3 月29日16時許，至高雄縣鳳山市○○路○ 段
    380 號『坤獅汽車商行』（起訴書誤載坤獅中古汽車商行）
    營業處後，適該商行受車主周文固委託，代為出售車牌號碼
    DF-3121 號自小客車，戊○旋假冒張永貴之名義，向該商行
    職員許詠傑詐稱欲購買上開汽車（總價金73萬元），除約定
    先交付定金1 萬5 千元，餘款於過戶後繳清外，且於一式二
    份之汽車買賣合約書最下方之『乙方（買方）』欄位上，偽
    簽『張永貴』之署名2 枚（一式二份，1 份1 枚，計2 枚）
    ，而偽造該具私文書性質之汽車買賣合約書，並將之交付許
    詠傑以行使，足生損害於張永貴、坤獅汽車商行及周文固等
    人。又被告戊○為順利辦理汽車過戶、異動登記，乃透過前
    開商行人員，利用某不知情之刻印業者，偽造『張永貴』印
    章1 枚，先於92年4 月10日，利用不知情之代辦業者李雪梅
    ，於一式二份之汽（機）車過戶登記申請書虛載新車主張永
    貴辦理過戶等不實事項，並偽蓋『張永貴』之印章於『新車
    主名稱』欄，而偽造張某之印文2 枚（1 份1 枚，計2 枚）
    及具私文書性質之該汽（機）車過戶登記書，持向高雄區監
    理所申請辦理過戶登記，使該所承辦人員將前開不實事項登
    載、輸入於車籍管理資料上，並發予行車執照，足生損害於
    張永貴、周文固及監理單位管理車籍之正確性；繼於同年4
    月11日，再利用不知情之代辦業者陳神保，在一式二份之汽
    （機）車各項異動登記書上，虛載車主張永貴繳銷前開車牌
    號碼「DF-3121 號」小客車之車牌2 面之不實事項，加蓋偽
    造之張某印章於『車主名稱』欄上，而偽造張某之印文3 枚
    【其中1 份2 枚（因印文不明，多蓋1 枚），1 份1 枚，計
    3 枚】及具私文書性質之汽（機）車各項異動登記書，持向
    高雄區監理所辦理異動登記，而使該所承辦人員將前開不實
    事項登載、輸入於車籍管理資料上，並據以核發新車牌2 面
    （車牌號碼4939-GN 號）、換發新行車執照，均足生損害於
    張永貴及監理單位管理車籍之正確性。另上開過戶、異動登
    記辦妥及申辦強制汽車責任保險之保險證後，戊○乃約許詠
    傑於高雄縣大寮鄉○○村○○路16巷16號『關東市大樓』管
    理室見面，辦理交車及繳清尾款，待92年4 月11日20時20分
    許，雙方見面後，戊○即將裝於牛皮紙袋內之如附表所示千
    元偽鈔542 張（即54萬2 千元）交付許詠傑以行使，充作尾
    款，使許詠傑陷於錯誤而交付相關車籍資料，戊○遂則趁許
    詠傑點鈔款之際，佯稱欲將該車開至地下室，旋即逃離現場
    等情，業經臺灣高雄地方法院檢察署檢察官以92年度偵緝字
    第1954號案件，以被告戊○涉犯刑法第196 條第1 項之意圖
    供行使之用而交付偽鈔罪、第337 條之侵占遺失物罪、第21
    6 條、第210 條之行使偽造私文書罪、第214 條之使公務員
    登載不實文書罪提起公訴，並經臺灣高雄地方法院以93年度
    訴緝字第204 號案件，以被告戊○上開所為係犯刑法第196
    條第1 項之行使偽造通用紙幣罪、第337 條之侵占遺失物罪
    、第216 條、第210 條之行使偽造私文書罪、第214 條之使
    公務員登載不實文書罪，判處被告戊○侵占遺失物罪部分，
    罰金3,300 元，如易服勞役，以300 元折算1 日；又行使偽
    造之通用紙幣部分，有期徒刑3 年6 月，而於同年2 月25日
    確定在案，有上開判決書、本院被告院內索引卡紀錄表、臺
    灣高等法院被告前案紀錄表及臺灣高雄地方法院檢察署刑案
    資料查註紀錄表各1 紙在卷可稽。又被告戊○又前於93年1
    月中旬，與真實姓名、年籍不詳之柯姓成年男子基於偽造公
    印文、國民身分證之犯意聯絡，明知該柯姓成年男子在跳蚤
    雜誌上刊登出售國民身分證之廣告，係以模仿真正國民身分
    證之形式製作偽造之國民身分證，並在其上偽造內政部之公
    印文，竟仍將自己照片2 幀交付與該柯姓成年男子，由該柯
    姓成年男子在不詳時地、以上開方式偽造其上貼有戊○照片
    、及偽造內政部公印文1 枚、惟姓名年籍資料為「黃森宏」
    者之國民身分證1 張，足以生損害於黃森宏及內政部對於國
    民身分證管理之正確性，戊○並於同年2 月19日，以新臺幣
    （下同）3 萬元代價在其位在高雄市小港區○○○路87號之
    住處買受之，旋即基於行使偽造國民身分證、行使偽造私文
    書之犯意，於同年2 月24日下午1 時30分許，前往位於臺北
    市中正區○○○路○ 段2 號10樓之「財團法人金融聯合徵信
    中心」欲查詢黃森宏其人之財產信用狀況，於該處偽以黃森
    宏名義填寫「當事人個人信用報告申請書」1 份，在申請書
    下方當事人簽章欄並偽簽「黃森宏」之署押1 枚以確認之，
    併連同前開偽造之黃森宏國民身分證持向財團法人金融聯合
    徵信中心職員羅閏新行使，足以生損害於黃森宏、財團法人
    金融聯合徵信中心及內政部對於國民身分證管理之正確性，
    嗣經羅閏新察覺有異，當場查獲戊○，並扣得前開偽造之黃
    森宏國民身分證1 張等情，業經臺灣臺北地方法院檢察署檢
    察官以93年度偵字第4653號案件，以被告戊○涉犯刑法第21
    6 條、第212 條之行使偽造國民身分證罪、第216 條、第21
    0 條之行使偽造私文書罪提起公訴，並經臺灣高等法院以94
    年度上訴字第2772號案件，以被告戊○上開所為係犯刑法第
    216 條、第212 條之行使偽造國民身分證罪、第216 條、第
    210 條之行使偽造私文書罪、第218 條第1 項之偽造公印文
    罪，判處被告戊○有期徒刑陸月，如易科罰金，以300 元折
    算1 日，並於95年1 月26日確定在案，有上開判決書、本院
    被告院內索引卡紀錄表、臺灣高等法院被告前案紀錄表及臺
    灣高雄地方法院檢察署刑案資料查註紀錄表各1 紙在卷可稽
    。
四、效力所及部分：查本件公訴意旨(1)部分，被告戊○被訴涉犯
    刑法第216 條、第210 條之行使偽造私文書罪、第217 條偽
    造署押罪、第339 條第1 項詐欺罪等罪嫌（公訴意旨認偽造
    署押係偽造私文書之階段行為，不另論罪，又被告所犯行使
    偽造私文書、詐欺取財罪間，有方法結果之牽連關係，應依
    牽連犯之例從一重處斷），係在上揭臺灣高雄地方法院93年
    度訴緝字第204 號判決日之前，且與上開確定判決所認定被
    告戊○犯第216 條、第210 條之行使偽造私文書罪部分（該
    案論罪部分業將被告戊○偽造私文書後，進而持以行使，偽
    造私文書之低度行為應為行使之高度行為所吸收，不另論以
    偽造私文書罪；偽造之印文暨簽名署押，則為偽造私文書行
    為之階段行為，亦不另論罪）之時間緊接，構成要件亦相同
    ，就行使偽造私文書部分顯係基於概括犯意而為，應屬連續
    犯，復因公訴意旨(1)部分認被告戊○涉犯詐欺罪嫌部分與行
    使偽造私文書部分係牽連犯之裁判上一罪關係，應從一重之
    連續行使偽造私文書罪論處，揆諸前揭說明，公訴意旨(1)部
    分應為前揭臺灣高雄地方法院93年度訴緝字第204 號判決確
    定判決效力所及（同為冒用他人名義詐欺財物）；又公訴意
    旨(2)、(3)、(4)、(5)部分，被告戊○被訴涉犯刑法第216 條、
    第210 條、第212 之行使偽造私文書、行使偽造特種文書罪
    、同法第217 條偽造印章、署押罪、同法第339 條第1 項詐
    欺罪等罪嫌（公訴意旨認被告盜刻印章及蓋用印文，係偽造
    私文書之階段行為，其偽造之低度行為，為行使之高度行為
    所吸收，均不另論罪。被告戊○持上開信用卡佯為真正持卡
    人向特約商店行使，使該特約商店職員陷於錯誤，而交付其
    所選定之商品，此部份行為，係犯刑法第339 條第1 項之詐
    欺取財罪嫌。又被告戊○行使偽造特種文書、行使偽造私文
    書、詐欺取財等犯行，時間緊接，犯罪構成要件相同，係出
    於概括犯意所為，為連續犯。被告所犯前開行使偽造特種文
    書、行使偽造私文書、詐欺取財罪間，有方法結果之牽連關
    係，應依牽連犯之例從一重處斷），係在上揭臺灣高等法院
    94年度上訴字第2772號判決日之前，且與上開確定判決所認
    定被告戊○犯第216 條、第212 條之行使偽造國民身分證罪
    、第216 條、第210 條之行使偽造私文書罪、第218 條第1
    項之偽造公印文罪部分（該案論罪部分業將被告在「當事人
    個人信用報告申請書」下方當事人簽章欄偽簽「黃森宏」之
    署押，該偽造署押，因係偽造私文書之部分行為，不另論罪
    。被告戊○偽造私文書、國民身分證後持以行使，其偽造私
    文書、國民身分證之低度行為應為行使之高度行為所吸收，
    均不另論罪；被告戊○偽造公印文、行使偽造國民身分證、
    行使偽造私文書之目的均為查詢黃森宏之財產信用資料，所
    犯三罪間，有方法目的之牽連關係，為牽連犯，應從一重之
    偽造公印文罪處斷）之時間緊接，構成要件亦相同，就行使
    偽造私文書、行使偽造特種文書部分顯係基於概括犯意而為
    ，應屬連續犯，復因公訴意旨就被告涉犯詐欺罪嫌部分與行
    使偽造私文書、行使偽造私文書部分係牽連犯之裁判上一罪
    關係，應從一重論處，揆諸前揭說明，公訴意旨(2)、(3)、(4)
    、(5)部分亦應為前揭確定判決效力所及（同為持假身分證件
    行使詐財），自應諭知免訴之判決。
四、原審因而適用刑事訴訟法第302 條第1 款、第307 條之規定
    ，諭知免訴之判決，並不經言詞辯論而為之，核無不合，檢
    察官及被告戊○上訴指摘原判決不當，均為無理由，均應予
    駁回，並不經言詞辯論而為之。
五、另臺灣高雄地方法院檢察署檢察官以95年度偵字第19018 號
    ，認被告戊○於92年3 月、5 月及8 月間，涉犯之詐欺罪嫌
    ，及95年度偵字第19020 號被告戊○於93年間冒用他人名義
    、身分証向台新銀行冒貸款涉犯偽造文書案，認與本案之犯
    罪事實具連續犯之裁判上一罪關係，聲請本院併案審理部分
    ，因本案起訴部分業經判決免訴在案，已如前述，本件與前
    述檢察官移請併案審理部分已不生連續犯之裁判上一罪關係
    ，前述併辦部分本院不併予審理，附此敘明。
據上論結，應依刑事訴訟法第372 條、第368條，判決如主文。
中    華    民    國    95    年    9     月    19    日
                  刑事第六庭  審判長法  官  王憲義
                                    法  官  李璧君
                                    法  官  張盛喜
以上正本證明與原本無異。
如不服本判決應於收受本判決後10日內向本院提出上訴書狀，其
未敘述上訴理由者，並得於提起上訴後10日內向本院補提理由書
狀（均須按他造當事人之人數附繕本）「切勿逕送上級法院」。
中    華    民    國    95    年    9     月    19    日
                                    書記官  林明威


司法院資訊處製作；財團法人民間司法改革基金會備份。
